臺灣高等法院高雄分院民事判決　九十一年度重訴字第三○號
　　　原　　　告　甲○○
　　　訴訟代理人　丙○○
　　　原　　　告　戊○
　　　被　　　告　丁○○
　　　　　　　　　乙○○
右當事人間請求損害賠償事件，原告於刑事訴訟（本院九十一年度上重訴字第一０號
）提起附帶民事訴訟（本院九十一年度附民字第一一五號），經本院刑事庭裁定移送
，本院判決如左︰
    主    文
被告應連帶給付原告甲○○新台幣貳佰萬元、原告丙○○新台幣陸佰肆拾肆萬柒仟伍
佰參拾壹元、原告戊○新台幣陸佰參拾伍萬零貳佰參拾肆元，及均自民國九十一年六
月二十九日起至清償日止，按年息百分之五計算之利息。
訴訟費用由被告連帶負擔。
本判決第一項於原告甲○○以新台幣參拾肆萬元、原告丙○○以新臺幣貳佰壹拾伍萬
元、原告戊○以新臺幣貳佰壹拾貳萬元，分別為被告供擔保後得假執行。
    事實及理由
一、本件原告主張：被告丁○○、乙○○兄弟二人，與其父母於民國八十九年六月間
    搬遷至高雄市○○區○○路一三五巷六弄四０號，與甲○○、林昌億兄弟全家毗
    鄰而居，雙方因細故而相處不睦，於同年七、八間復因乙○○在二樓洗衣服所用
    之水往下潑灑，而與甲○○、林昌億之父即原告丙○○發生爭執，經丙○○報警
    處理，雙方積怨更深。丁○○、乙○○乃心生怨隙，於九十年九月十三日二十二
    時三十分許，見甲○○、林昌億共乘機車經過其住處返家準備停放機車之際，丁
    ○○、乙○○即自家中衝出，乙○○持武士刀朝坐在機車後座之甲○○背部砍下
    ，甲○○以手抵擋，並下車欲搶下乙○○手中之武士刀，乙○○隨即以武士刀刺
    向甲○○腹部二、三刀，而丁○○右手亦持西瓜刀朝坐在機車前座之林昌億頭部
    砍殺，林昌億反抗，致丁○○左手所持之瓦斯噴霧器掉落現場，丁○○見甲○○
    欲搶下乙○○之武士刀，遂轉身朝甲○○頸部砍殺二、三刀，甲○○不支倒地後
    ，丁○○、乙○○仍繼續砍殺甲○○，致甲○○因此受有胸部鈍挫傷及穿刺傷、
    血胸、肝臟撕裂傷、橫膈膜破裂、腹部穿刺傷、頭皮撕裂傷（刀傷）、左手第三
    、四手指末端指節截肢、右手臂撕裂傷及部份軟組織缺損（大片肌肉缺損）、臉
    部撕裂傷（刀傷）、上背部穿刺傷、右肩刀傷、左膝刀傷等傷害當場昏迷，嗣經
    丙○○聞聲出門發現，乃將甲○○送往高雄市楠梓區健仁醫院急救，因傷重再轉
    送長庚紀念醫院高雄分院急救，甲○○始倖免於難。林昌億則趁丁○○、乙○○
    砍殺甲○○之際，逃往後昌路一三五巷左轉後勁南路，而丁○○、乙○○見甲○
    ○不再掙扎，認甲○○已死亡，乃分持西瓜刀及武士刀自後追殺林昌億，林昌億
    逃至後勁南路一四一號、一三五號間水泥地前馬路處，因體力不支倒地，丁○○
    、乙○○自後追及，並分持前開刀械砍殺林昌億頭部、頸部、腹部、胸部等部位
    ，致林昌億因此受有背部刀砍傷五處（左下背部刀砍傷九．三×六公分，深度約
    十六公分，致左血胸；左上背部刀砍傷十一×四公分，深度約四公分，致左血胸
    ；右背部刀砍傷七×四公分，深度約四公分；上背部刀砍傷十三×四公分，深度
    約四公分；左後肩部刀砍傷六×四．八公分）、頸部刀傷一處（右後頸部刀砍傷
    十二×０．八公分，深度約三．五公分）、頭部刀砍傷八處（右後枕部刀砍傷三
    ．八×０．三公分，致後枕部顱骨骨折；左後枕部刀砍傷九．五×六公分；左後
    顳枕部刀砍傷七．五×一公分；後頂部刀砍傷十×十一公分、右後枕部Ｙ型刀砍
    傷八×四．五公分；右耳部刀砍傷三．五×０．五公分，深度約０．五公分；下
    頷部刀砍傷三×０．五公分，深度約０．四公分）、胸部刀傷三處（左胸部刀砍
    傷十二×一．八公分，深度約二．五公分；右前肩部刀割傷二×一．五公分，深
    度約二．五公分；右胸刀刺傷二．二×一公分，深度約十六．五公分，致右血胸
    、心包膜積血、心臟出血，此為致死創傷）、腹部刀傷一處（右上腹部刀割傷十
    ．五×０．八公分）、右上肢刀傷四處（右前臂部刀砍傷四×三．五公分，深度
    ０．五公分；右手食指刀砍傷一．八×０．五公分，深度０．八公分；右前臂後
    部刀砍傷九×四公分，深度０．八公分，致骨折；右後肘部刀砍傷五×一．二公
    分，深度０．八公分）、左上肢刀傷六處（左上臂外側部刀砍傷八×四公分，深
    度五公分；左前臂後部刀砍傷九×二公分，深度一公分；左前臂後部刀砍傷九×
    二公分、深度一公分；左手掌部刀砍傷十二×二公分，深度二．五公分；左前臂
    後部刀割傷三處，均傷及表皮）、腰部刀砍傷一處（左腰部刀砍傷五×二公分，
    深度一公分）等計利器傷二十九處，及左額部擦傷一×０．八公分、左顴部擦傷
    二×一．五公分、右下嘴唇擦傷二．五公分長、右下頰部擦傷、右前膝部擦傷二
    處、左前膝部擦傷二處等傷害，經送高雄榮民總醫院急救，延至同日二十二時五
    十分許，因大量出血性導致休克死亡。原告丙○○為林昌億支出新台幣（下同）
    三十四萬二千零四十元殯葬費；丙○○及戊○係林昌億之父、母，分別受有林昌
    億應負扶養費之損失，各為一百十萬五千四百九十一元、一百三十五萬零二百三
    十四元，及其二人精神上遭受喪子之痛，非外人所能體會，亦應由被告賠償精神
    慰撫金各五百萬元。原告甲○○因遭被告共同砍殺，身心亦受有痛苦，請求被告
    賠償精神慰撫金二百萬元。爰依侵權行為法則，求為判決：(一)被告應連帶給付原
    告丙○○六百四十四萬七千五百三十一元，原告戊○六百三十五萬零二百三十四
    元，原告甲○○二百萬元，及均自起訴狀繕本送達翌日起至清償日止，按年息百
    分之五計算之利息。(二)願供擔保請准宣告假執行。
二、被告則以：伊二人均有殺人沒錯，原告丙○○請求之殯葬費，及丙○○、戊○請
    求之扶養費，伊均願意如數給付，但現在無錢。又原告請求之精神慰撫金過高，
    伊二人無能力給付，請求酌減等語，資為抗辯。並聲明駁回原告之訴。
三、原告主張被告於右揭時、地持刀共同砍殺原告甲○○及被害人林昌億二人，致甲
    ○○及林昌億分別受有前開傷害，林昌億傷重不治死亡，甲○○則因獲救而倖免
    於死之事實，為被告所自認，且經本院調取本院九十一年度上重訴字第一０號被
    告丁○○、乙○○殺人等案歷次相驗、警、偵、審卷核閱無訛，並有健仁醫院及
    長庚紀念醫院出具之甲○○診斷證明書二份附卷可查，自堪信為真實。
四、按因故意或過失，不法侵害他人之權利者，負損害賠償責任。又數人共同不法侵
    害他人之權利者，連帶負損害賠償責任。又不法侵害他人致死者，對於支出殯葬
    費之人，亦應負損害賠償責任；又被害人對於第三人負有法定扶養義務者，加害
    人對於該第三人亦應負損害賠償責任。又不法侵害他人致死者，被害人之父、母
    、子、女及配偶，雖非財產上之損害，亦得請求賠償相當之金額。又不法侵害他
    人之身體、健康、名譽或自由、信用、隱私、貞操或不法侵害其他人格法益而情
    節重大者，被害人雖非財產上之損害，亦得請求賠償相當之金額。民法第一百八
    十四條第一項前段、第一百八十五條第一項前段、第一百九十二條第一、二項、
    第一百九十四條、第一百九十五條第一項前段分別定有明文。查原告丙○○及戊
    ○分別為林昌億之父、母，有戶籍謄本在卷可稽，被告既共同故意殺死被害人林
    昌億，及殺傷原告甲○○，原告依前揭規定，請求被告連帶負損害賠償責任，於
    法有據。又原告丙○○請求被告連帶賠償其支出殯葬費之損失三十四萬二千零四
    十元，及丙○○與戊○請求被告連帶賠償其扶養費之損失，各為一百十萬五千四
    百九十一元、一百三十五萬零二百三十四元部分，被告均已陳明同意給付，僅辯
    稱目前無錢賠償，則原告丙○○及戊○此部份之請求，自應准許。又被告僅就原
    告請求賠償精神慰撫金之數額有爭執，是本件兩造之爭點在於原告得請求之精神
    慰撫金若干一節。
五、查被告手持武士刀、西瓜刀等利刃，共同砍殺甲○○及林昌億二人，致甲○○及
    林昌億受有前開傷害，林昌億傷重不治死亡，甲○○則因獲救而倖免於死，已如
    前述，且被害人林昌億（六十八年十月二十二日生）於本件侵權行為發生時，正
    值壯年，原告丙○○及戊○為林昌億之父、母，其二人遭受喪子之痛，精神自是
    痛苦萬分；又甲○○之傷勢非輕，身心亦遭受極大之痛苦，原告三人均受有非財
    產之損害，堪予認定。又原告丙○○高職畢業，係職業軍人，每月收入五、六萬
    元，有一部汽車，無不動產；原告戊○小學畢業，係家庭主婦，無工作收入，有
    房地一筆即現住房屋（高雄市○○區○○路一三五巷六弄三八號）；原告甲○○
    海專畢業，本件事故發生前，係從事修船業，每月收入約二萬元，目前仍受僱原
    雇主從事較不費力之工作，有一部小汽車，無不動產；而被告則均係國中畢業，
    於事故發生前均係從事鋁門窗業，每月收入各為二萬八千元，均無不動產等情，
    分別經兩造陳明在卷，並有兩造之財產清單附卷可查。且原告丙○○於八十八年
    度有利息所得二筆共一萬一千九百七十四元，於八十九年度有利息所得二筆共一
    萬零八百零三元；原告戊○另投資富邦金融控股股份有限公司，投資金額一百零
    六萬五千九百元，於八十八年度有利息及股利所得四筆共六萬一千九百六十七元
    ，於八十九年度有股利所得一筆十七萬三千六百零七元；甲○○於八十八年度無
    其他所得，於八十九年度有薪資所得一筆四萬八千元，被告於八十八年、八十九
    年均無其他所得等情，亦有兩造所得資料表附卷可稽。本院審酌兩造之身分、社
    會地位、經濟能力狀況，並斟酌被告二人僅因細故而心生怨恨，即砍殺甲○○及
    林昌億二人，其行為極為兇狠毒辣，於追及倒地已無反抗能力之被害人林昌億後
    ，被告又聯手以利刃猛力砍殺林昌億身體要害二十餘刀，手段凶殘，原告丙○○
    、戊○遭此喪子之痛，終身難以平復；而甲○○雖倖免於死，但傷勢非輕等一切
    情狀，認原告丙○○、戊○請求精神慰撫金各五百萬元，原告甲○○請求精神慰
    撫金二百萬元，尚屬適當。
六、綜上所述，原告本於侵權行為法則，請求被告連帶給付原告丙○○六百四十四萬
    七千五百三十一元（342040+0000000+0000000=0000000）、原告戊○六百三十五
    萬零二百三十四元（0000000+0000000=0000000）、原告甲○○二百萬元，及均
    自起訴狀繕本送達翌日即九十一年六月二十九日起至清償日止，按年息百分之五
    計算，為有理由，應予准許。又原告均陳明願供擔保請准宣告假執行，經核並無
    不合，爰酌定相當擔保金額宣告之。本件事證已明，兩造其餘攻擊防禦方法於本
    件判決結果均不生影響，爰不逐一論述，併予敘明。
七、據上論結，本件原告之訴，為有理由，依民事訴訟法第八十五條第二項、第三百
    九十條第二項，判決如主文。
中　　　華　　　民　　　國　　九十一　　年　　 十一 　　月　　 十三 　　日
　　　　　　　　　　　　　　　　　　臺灣高等法院高雄分院民事第三庭
~B1審判長法官　張國彬
~B2　　　法官　鄭月霞
~B3　　　法官　徐文祥
右為正本係照原本作成。
如對本判決上訴，須於判決送達後二十日內向本院提出上訴狀，其未表明上訴理由者
，應於上訴後二十日內向本院提出上訴理由書（均須按他造當事人之人數附繕本）。
上訴時應提出委任律師或具有律師資格之人之委任狀，並依附註條文規定辦理。
中　　　華　　　民　　　國　　九十一　　年　　 十一 　　月　　 十三 　　日
　　　　　　　　　　　　　　　　　　　　　　　　　　　法院書記官　黃一秋
附註：
民事訴訟法第四百六十六條之一：對於第二審判決上訴，上訴人應委任律師為訴訟代
理人，但上訴人或其法定代理人具有律師資格者，不在此限。
上訴人之配偶、三親等內之血親、二親等內之姻親，或上訴人為法人、中央或地方機
關時，其所屬專任人員具有律師資格並經法院認適當者，亦得為第三審訴訟代理人。
第一項但書及第二項情形，應於提起上訴或委任時釋明之。
